臺灣臺北地方法院刑事判決
110年度審易字第1028號
公  訴  人  臺灣臺北地方檢察署檢察官
被      告  高季霆
選任辯護人  林禮模律師
上列被告因妨害秘密案件，經檢察官提起公訴（110年度偵字第9
090號），被告於本院準備程序中就被訴事實為有罪之陳述，經
本院合議庭裁定由受命法官獨任逕以簡式審判程序審理，判決如
下：
    主  文
高季霆犯無故以錄影竊錄他人身體隱私部位罪，處有期徒刑肆月
，如易科罰金，以新臺幣壹仟元折算壹日；未扣案具攝影功能之
行動電話壹支沒收，於全部或一部不能沒收或不宜執行沒收時，
追徵其價額。又犯個人資料保護法第四十一條之非公務機關未於
蒐集特定目的必要範圍內利用個人資料罪，處有期徒刑陸月，如
易科罰金，以新臺幣壹仟元折算壹日。應執行有期徒刑捌月，如
易科罰金，以新臺幣壹仟元折算壹日。緩刑伍年。
    事  實
一、高季霆（於本案行為時已滿18歲，惟係未滿20歲之未成年人
    ）於民國110年1月5日上午7時40分許，在位於臺北市○○區○○
    路000○0號捷運大直站搭乘手扶梯時，見手扶梯上方有位身
    穿裙裝高中（具體學校名稱詳卷）制服之女子（92年11月生
    ，真實姓名、年籍資料均詳卷，下稱A女），竟基於無故以錄
    影竊錄他人身體隱私部位之犯意，持具有錄影功能之行動電
    話，由下往上拍攝A女裙底內身體隱私部位之影片電磁紀錄。
二、高季霆明知上開竊錄之影片電磁紀錄，除攝得A女身體隱私部
    位外，並攝得A女清晰之面容及所就讀學校之制服，而自然人
    之面容及就學資訊係足以識別該個人之資料，對此等個人資
    料之利用，應尊重當事人之權益，依誠實及信用方法為之，
    不得逾越特定目的之必要範圍，並應與蒐集之目的具有正當
    合理之關聯，且除符合個人資料保護法（下簡稱個資法）第
    20條第1項但書所列情形外，應於蒐集之特定目的必要範圍
    內為之，竟基於意圖損害A女利益而非法利用所蒐集個人資料
    及散布無故竊錄他人非公開活動及身體隱私部位內容之犯意
    ，於110年1月5日上午7時40分至同年月13日晚上8時30分間
    某時，將上開影片電磁紀錄上傳至一般人均可瀏覽之「85Tu
    be」網站而散布之。嗣A女經轉知被偷拍，報警處理，循線查
    悉上情。
二、案經A女訴由臺北市政府警察局中山分局報告臺灣臺北地方檢
    察署檢察官偵查起訴。
    理  由
壹、程序部分：
一、起訴範圍之認定：
    按犯罪事實是否已經起訴，應以起訴書犯罪事實欄內所記載
     者為準，如已經載明犯罪事實，縱未記載所犯法條，亦應
    認為已經起訴。起訴書記載之犯罪事實既為法院審判之範圍
    ，並為被告防禦準備之範圍，故其記載內容必須足以表明其
    起訴範圍，使法院得以確定審理範圍，並使被告知悉係因何
    犯罪事實被提起公訴而為防禦之準備，始為完備（最高法院
    109年度台上字第4839號判決意旨同此見解）。查本件起訴
    書於犯罪事實欄除記載被告高季霆以電磁紀錄竊錄A女身體隱
    私部位乙情，並詳載被告將此電磁紀錄「上傳至『85Tube』網
    站」等語，應認被告散布上揭竊錄內容部分為本件起訴範圍
    ，檢察官並補充被告此部分所為係涉犯刑法第315條之2第3
    項散布無故竊錄他人身體隱私部位內容罪及個資法第41條之
    違反同法第20條第1項之非公務機關未於蒐集之特定目的必
    要範圍內利用個人資料罪嫌，本院亦當庭告知被告前開罪名
    （見審訴卷第72頁），使其可就此部分罪名為防禦之準備，
    從而本院得就此部分審理，先予敘明。　　
二、本件被告所犯均係死刑、無期徒刑、最輕本刑為3年以上有
    期徒刑以外之罪，其於準備程序進行中就被訴事實為有罪之
    陳述，經受命法官告知簡式審判程序之旨，並聽取當事人之
    意見後，本院合議庭認無不得或不宜改依簡式審判程序進行
    之情形，爰依刑事訴訟法第273條之1第1項、第284條之1 規
    定，裁定由受命法官獨任進行簡式審判程序。又本件所引屬
    於審判外陳述之傳聞證據，依同法第273條之2規定，不受第
    159條第1項關於傳聞法則規定之限制，依法有證據能力，合
    先敘明。
貳、實體部分：　　
一、首揭全部犯罪事實，業據被告於警詢、偵訊及本院審理時均
    坦承不諱（見偵公開卷第17頁至第23頁、第109頁至第110頁
    、審易卷第34頁至第35頁、第72頁至第73頁、第75頁），核
    與告訴人A女於警詢指述內容相符（見偵不公開卷第25頁至第
    27頁、第61頁至第63頁），並有與其等陳述相符之翻錄「85
    Tube」網站上A女遭竊錄影片檔案及截圖14張（見偵不公開卷
    第27頁之2至第29頁）、現場監視器畫面翻拍照片13張（見
    偵不公開卷第31頁至第43頁）在卷可稽，堪認被告上開任意
    性自白與事實相符，資可採為認定事實之依據。綜上，本件
    事證明確，被告首揭犯行，堪以認定，應予依法論科。　
二、論罪科刑：
　㈠論罪：
　1.犯罪事實一部分：
　　核被告就犯罪事實一所為，係犯刑法第315條之1第2款無故
    以錄影竊錄他人身體隱私部位罪。
　2.犯罪事實二部分：
　　按「本法用詞，定義如下：一、個人資料：指自然人之姓名
    、出生年月日、國民身分證統一編號、護照號碼、特徵、指
    紋、婚姻、家庭、教育、職業、病歷、醫療、基因、性生活
    、健康檢查、犯罪前科、聯絡方式、財務情況、社會活動及
    其他得以直接或間接方式識別該個人之資料。三、蒐集：指
    以任何方式取得個人資料。四、處理：指為建立或利用個人
    資料檔案所為資料之記錄、輸入、儲存、編輯、更正、複製
    、檢索、刪除、輸出、連結或內部傳送。五、利用：指將蒐
    集之個人資料為處理以外之使用。」個人資料保護法第2 條
    第1款、第3款、第4款、第5款定有明文。自然人面容為得以
    直接識別該個人之資料，當屬個資法所指之「個人資料」，
    從而被告將攝得A女 面容及就讀學校資訊之內容上傳「85Tub
    e」網站之舉，核屬個資法所定義之利用個人資料行為，至
    為明確。此外，被告所為均不符合個資法第20條第1 項但書
    所列之各款事由，明顯損及A女 利益，從而被告利用A女 個人
    資料之行為違反個資法第20條第1項規定，至為明確。是核
    被告就犯罪事實二所為，係犯個資法第41條之違反同法第20
    條第1項之非公務機關未於蒐集之特定目的必要範圍內利用
    個人資料罪及刑法第315條之2第3項散布無故竊錄他人身體
    隱私部位內容罪，並依修正前同條第1項規定論處。被告於
    此部分犯行係以一上傳行為同時觸犯上開2罪名，應依刑法
    第55條之規定，從一重之個人資料保護法第41條非法利用個
    人資料罪處斷。
　3.審之被告於本院審理時陳稱：我拍A女時，並沒有想要上傳，
    後來因為想要備份這個檔案才上傳等語（審易卷第35頁），
    足見被告於犯罪事實二犯行係另行起意，職是，被告所犯無
    故以錄影竊錄他人身體隱私部位及非法利用個人資料2罪，
    犯意不同，行為互殊，應予分論併罰。　　
　㈡科刑及定應執行刑：
　　爰審酌被告未尊重他人對於隱私權之合理期待，不顧A女僅為
    高中就學學生，為滿足其個人私慾，竟以錄影方式無故竊錄
    A女身體隱私部位，甚將該影片上傳網站散布，除侵犯A女 隱
    私權，更破壞A女對其個人資料之自決權利，當可想見A女 經
    同學輾轉得知在情色網站上見其影片時之不堪，加以電磁紀
    錄複製容易，於短時間內在網路世界上完全除去A女影片幾無
    可能，嚴重殘害A女之身心靈發展，被告所為自應嚴格非難。
    復考量被告犯後坦認犯行，於本院審理期間多次表達歉意，
    承諾願持續至精神科就診治療，並與A女法定代理人經本院調
    解成立，約定賠償之新臺幣30萬元全數給付完畢，雖被告此
    舉難以平復A女及其家人創傷於萬一，然期能藉此給予被告教
    訓，暨斟酌被告於行為時19歲，於本院審理時陳稱：現就讀
    大二之最高學歷，目前無收入，由父母扶養等語（見審易卷
    第76頁背面）之智識程度與家庭經濟狀況，暨其犯罪動機、
    目的、手段、犯罪所生危害等一切情狀，分別量處如主文所
    示之刑，並均諭知易科罰金之折算標準。又被告於本件所犯
    2罪之刑，均無不得併合處罰之情形，本院即衡諸罪名，2罪
    間發生時間及關連性，暨考量犯罪所生整體危害，定其應執
    行刑並諭知易科罰金之折算標準如主文所示。
　㈢緩刑宣告：
　　被告於此之前未曾因故意犯罪受有期徒刑以上刑之宣告，有
    臺灣高等法院被告前案紀錄表在卷足按，其於本院訊問時坦
    承全部犯行，並與A女法定代理人達成和解，本院復考量被告
    年紀極輕，行事莽撞，因失慮犯本案，經此偵查、審判、科
    刑、賠償之教訓，應已足使其警惕，因而認其之刑以暫不執
    行為當，並為督促其切勿再犯，爰依刑法第74條第1項第1款
    規定，宣告緩刑5年。　　 　　　
四、沒收：
　　被告竊錄A女之影片電磁紀錄，經被告於警詢時陳稱已刪除等
    語（見偵公開卷第21頁），且無證據足證被告仍保有此部分
    電磁紀錄，尚難依刑法第315條之3宣告沒收。惟被告用以竊
    錄之具攝影功能之行動電話，為被告所有，係供其於犯罪事
    實一犯行所用之物，應依刑法第38條第2項前段規定，於被
    告所犯該罪主文內宣告沒收，且因該行動電話未據扣案，爰
    依同條第4項規定，諭知於全部或一部不能沒收或不宜執行
    沒收時，追徵其價額。
據上論斷，應依刑事訴訟法第273條之1第1項、第299條第1項前
段，個資法第20條第1項、第41條，刑法第11條、第315條之1第2
款、刑法第315條之2第3項、第1項、第55條、第41條第1項前段
、第8項、第38條第2項前段、第4項、第51條第5款、第74條第1
項第1款，刑法施行法第1條之1第1項，判決如主文。　
本案經檢察官林希鴻提起公訴、檢察官翁珮嫻到庭執行職務 。
中　　華　　民　　國　　110 　年　　11　　月　　11　　日
                  刑事第二十庭  法  官  宋恩同
以上正本證明與原本無異。 
如不服本判決應於收受送達後20日內向本院提出上訴書狀，並應
敘述具體理由；其未敘述上訴理由者，應於上訴期間屆滿後20日
內向本院補提理由書（均須按他造當事人之人數附繕本）「切勿
逕送上級法院」。告訴人或被害人如對於本判決不服者，應具備
理由請求檢察官上訴，其上訴期間之計算係以檢察官收受判決正
本之日期為準。 
                                書記官  孫國慧　　　　　
中　　華　　民　　國　　110 　年　　11　　月　　11　　日
附錄本案論罪科刑法條：
刑法：
第315條之1
有下列行為之一者，處3年以下有期徒刑、拘役或30萬元以下罰
金：
一、無故利用工具或設備窺視、竊聽他人非公開之活動、言論、
    談話或身體隱私部位者。
二、無故以錄音、照相、錄影或電磁紀錄竊錄他人非公開之活動
    、言論、談話或身體隱私部位者。
第315條之2
意圖營利供給場所、工具或設備，便利他人為前條第一項之行為
者，處5年以下有期徒刑、拘役或科或併科50萬元以下罰金。
意圖散布、播送、販賣而有前條第二款之行為者，亦同。
製造、散布、播送或販賣前二項或前條第二款竊錄之內容者，依
第一項之規定處斷。
前三項之未遂犯罰之。
個人資料保護法：
第20條第1項
非公務機關對個人資料之利用，除第6條第1項所規定資料外，應
於蒐集之特定目的必要範圍內為之。但有下列情形之一者，得為
特定目的外之利用：
一、法律明文規定。
二、為增進公共利益所必要。
三、為免除當事人之生命、身體、自由或財產上之危險。
四、為防止他人權益之重大危害。
五、公務機關或學術研究機構基於公共利益為統計或學術研究而
     有必要，且資料經過提供者處理後或經蒐集者依其揭露方
    式 無從識別特定之當事人。
六、經當事人同意。
七、有利於當事人權益。
個人資料保護法
第41條
意圖為自己或第三人不法之利益或損害他人之利益，而違反第6
條第1項、第15條、第16條、第19條、第20條第1項規定，或中央
目的事業主管機關依第21條限制國際傳輸之命令或處分，足生損
害於他人者，處5年以下有期徒刑，得併科新臺幣100萬元以下罰
金。